臺灣臺南地方法院民事判決　　　　　　　100年度訴字第432號
原　　　告　黃琨展即永明企業行
訴訟代理人　蕭宗政
被　　　告　翁朝琴即皇朝土木包工業
上列當事人間請求清償貨款事件，本院於民國100年7月22日言詞
辯論終結，判決如下：
    主      文
被告應給付原告新臺幣貳佰伍拾參萬參仟伍佰貳拾伍元，及自民
國一百年四月七日起至清償日止，按週年利率百分之五計算之利
息。
訴訟費用新臺幣貳萬陸仟壹佰肆拾陸元由被告負擔。
    事實及理由
一、原告主張：
  (一)被告因於民國99年間以自己及「鼎信營造有限公司」之名
      義，承包行政院農業委員會水土保持局臺南分局之「田寮
      底及下荖濃排水改善工程和舊潭社區排水改善工程」（下
      稱系爭排水改善工程），而與原告訂立「預拌混凝土合約
      書」，向原告購買共計2,717立方公尺之預拌混凝土，價
      金總計為新臺幣（下同）4,483,050元（原告於支付命令
      聲請狀將此金額載為4,488,350元，嗣已於本院卷第62頁
      之計算表中更正為4,483,050元），惟被告僅支付貨款
      1,949 ,525元，尚餘2,533,525元未給付，經原告履次催
      討均置之不理，爰提起本訴請求被告依約給付貨款。
  (二)對被告抗辯之陳述：系爭合約書確係由訴外人王振安與原
      告所簽，然被告知道此件買賣，並有於驗收及完工時到場
      ，動工前亦有去看工地，且先前已清償之貨款亦係由被告
      開立支票給付，
  (三)聲明：如主文第一項所示。
二、被告則以：伊因承作台南科技園區之土木工程，而認識同為
    承包商之訴外人王振安，並與王振安配合多項工程。因王振
    安並未申請公司行號，故多次向被告商借公司行號以承攬土
    木工程，原告所提出之「預拌混凝土合約書」上之被告印章
    是王振安自己刻的，伊有同意王振安使用，但簽名並非伊本
    人所簽。本件買賣契約係存在於原告與王振安之間，混凝土
    是王振安叫的，工地的原則是一對一的，誰叫貨就誰要付帳
    ，伊不清楚王振安實際叫貨情形，亦未與原告接觸過，王振
    安應該已經跑掉了等語置辯，並聲明：原告之訴駁回。
三、兩造不爭執事項如下：
  (一)被告同意訴外人王振安使用「翁朝琴」、「皇朝土木包工
      業」之印章與原告訂立本院司促卷第3頁至第8頁之2份預
      拌混凝土合約。
  (二)被告有持原告提出之4紙99年11、12月份及1紙100年1月份
      之發票，金額總計為3,033,525元（見本院卷第65、66頁
      ），申報99年度之營利事業所得稅。
四、得心證之理由：
  (一)按代理人於代理權限內，以本人名義所為之意思表示，直
      接對本人發生效力。民法第103條第1項定有明文。次按有
      代理權之人不表明自己之姓名，僅以本人之名義而為法律
      行為，亦為代理之有效形式，不僅票據行為如此，其他法
      律行為亦然，此亦有最高法院53年台上字第2716號判例、
      同院79年度台上字第2356號裁判意旨可資參照。
  (二)查系爭預拌混凝土合約書之內容，係被告「皇朝土木包工
      業」為系爭排水改善工程所需，而向原告「永明企業行」
      訂購預拌混凝土，並約明各種規格之混凝土每立方公尺之
      單價；被告既同意王振安使用其商號及個人印章與原告訂
      立上開預拌混凝土合約，顯已授權王振安代其與被告訂立
      買賣契約，又被告並將原告所開立之混凝土貨款發票作為
      申報營利事業所得稅支出憑證之用，則王振安嗣後陸續訂
      購混凝土之行為，自亦在被告授權範圍之內；則依前揭法
      條及裁判意旨，上開預拌混凝土合約書即直接對於被告本
      人發生效力，是原告主張其與被告間定有混凝土買賣契約
      乙節，堪信為實。又原告主張買賣價金總計為4,483,050
      元，被告已支付1,949,52 5元，尚餘2,533,525元未給付
      等情，業據提出交貨單28紙、被告所開立之支票2紙、匯
      款傳票1紙、統一發票5紙等件為證。被告雖陳稱不清楚王
      振安叫貨之數量，惟其亦自承原告所提出如不爭執事項第
      二項所示5紙統一發票均為王振安所交付，並由被告持之
      申請營利事業所得稅，而原告所請求之2,533,525元亦均
      包含在該5紙統一發票金額內，倘王振安未訂購相當金額
      之貨物，當無從取得統一發票交付被告，則原告主張被告
      尚欠2,533,525元之貨款未付乙情，亦堪信實。
  (三)至於被告雖辯稱伊僅係出借商號予王振安，買賣契約存在
      於原告與王振安之間，應由王振安負給付貨款之責云云。
      惟原告確有授權王振安代其向原告訂購混凝土，買賣契約
      係存於兩造之間，業如上述；縱原告與王振安間確另有協
      議存在，亦僅為其間之內部關係，應由被告另行向王振安
      請求，不得持以對抗原告，附予敘明。
五、綜上所述，原告基於買賣之法律關系，請求被告給付原告
    2,533,525元，及自支付命令送達翌日即100年4月7日起，按
    法定遲延利率即週年利率百分之5計算之遲延利息，核屬有
    據，應予准許。
六、按法院為終局判決時，應依職權為訴訟費用之裁判，民事訴
    訟法第87條第1項定有明文。查本件訴訟費用為26,146元（
    即第一審裁判費），應由敗訴之被告負擔，爰確定如主文第
    二項所示。
七、據上論結，本件原告之訴為有理由，依民事訴訟法第第87條
    第1項、第78條，判決如主文。
中    華    民    國   100    年    8     月    5     日
                  民事第三庭    法  官  張玉萱
以上正本證明與原本無異。
如對本判決上訴，須於判決送達後20日內向本院提出上訴狀。如
委任律師提起上訴者，應一併繳納上訴審裁判費。
中    華    民    國   100    年    8     月    8     日
                                書記官  魏呈州